【裁判字號】    98,交聲,872
【裁判日期】    980825
【裁判案由】    違反道路交通管理處罰條例聲明異議
【裁判全文】
臺灣桃園地方法院交通事件裁定         98年度交聲字第872號
原處分機關  交通部公路總局新竹區監理所
異  議  人
即受處分人  乙○○
上列異議人即受處分人因違反道路交通管理處罰條例案件，對於
交通部公路總局新竹區監理所中華民國98年3 月2 日所為之處分
（原處分案號：桃監裁罰字第裁52-DB0000000號）聲明異議，本
院裁定如下：
    主  文
異議駁回。
    理  由
一、按汽車（包括機器腳踏車）駕駛人，行經有燈光號誌管制之
    交岔路口闖紅燈者，處新臺幣（下同）1,800 元以上5,400
    元以下罰鍰，道路交通管理處罰條例第3 條第8 款、第53條
    第1 項定有明文。又按汽車駕駛人有前開第53條規定之情形
    者，除依該條處罰鍰外，並予記違規點數3 點，同條例第63
    條第1 項第3 款亦有明文規定。
二、本件原處分機關交通部公路總局新竹區監理所係以：異議人
    即受處分人（下稱異議人）乙○○於民國98年1 月21日晚上
    10時54分許，騎乘車牌號碼BNN-332 號重型機車（下稱系爭
    機車），沿桃園縣桃園市○○路往慈文路方向行駛，行經上
    開路段與信光路口時，闖越紅燈直接左轉信光路往正康三街
    方向行駛，適舉發單位桃園縣政府警察局桃園分局同安派出
    所員警於上開路口信光路上執行交通稽查勤務，見狀遂以異
    議人駕車行經有燈光號誌管制之交岔路口闖紅燈為由，依違
    反道路交通管理處罰條例第53條第1 項之規定掣單舉發，嗣
    異議人提出申訴，經原處分機關函請舉發單位調查結果，仍
    認異議人確有前開違規行為，原處分機關乃依上開條文、違
    反道路交通管理事件統一裁罰基準及處理細則第43條、第44
    條及第67條等規定，於98年3 月2 日以桃監裁罰字第裁52-D
    B0000000號違反道路交通管理事件裁決書，裁處異議人罰鍰
    1,800 元，並記違規點數3 點在案。
三、聲明異議意旨略以：異議人當時由民生路欲左轉信光路時，
    因民生路車輛很多，所以異議人就停在黃網線上待轉，當時
    民生路號誌仍是綠燈，後來民生路號誌轉為紅燈，但因信光
    路車輛很多，所以異議人一開始還是無法左轉，後來等信光
    路車子過去4 、5 部後，因為異議人覺得停在黃網線上很奇
    怪，且依照規定也不可以在黃網線上停車，所以才會左轉，
    但隨即就被警員攔檢，而警員當時是站在一部廂型車後方，
    故異議人懷疑警員是否因視線不清、角度不佳而有誤判之情
    形，爰依法聲明異議，請求撤銷原處分云云。
四、經查：
    (一)異議人於前揭時間騎乘系爭機車，沿桃園縣桃園市○○路
      往慈文路方向行駛，行經上開路段與信光路口時，確有闖
      越紅燈直接左轉信光路往正康三街方向行駛之行為等情，
      業據證人即本件舉發員警葉士銘於本院調查時結證稱：本
      件交通違規是由伊所舉發，當天伊等是在桃園市○○路與
      信光路口執行定點路檢取締違規勤務，伊等當時站在信光
      路上，距離路口大約20公尺，而於晚上10時許，信光路往
      民生路方向及民生路雙向車輛都不多，伊看到信光路號誌
      已經變成綠燈，異議人就騎機車沿民生路往慈文路方向繼
      左轉信光路，伊等就攔停異議人並請異議人出示證件，繼
      告知異議人違規事實，也有請異議人回頭確認信光路號誌
      仍然是綠燈；伊當時是由信光路號誌為綠燈來判斷民生路
      號誌是紅燈，因為二者是同步，而異議人是在信光路號誌
      變成綠燈1 、2 秒後才依序通過路口停止線、斑馬線、網
      狀線而左轉進入信光路；異議人當時並非是在民生路號誌
      仍是綠燈時，就已經在網狀線上停等準備左轉，而是在信
      光路號誌變為綠燈，也就是民生路號誌變為紅燈後，異議
      人才進入網狀線內等語明確（參見本院卷第35頁），核與
      證人甲○○○○於本院調查時結證稱：丙○○○○於舉發
      本件交通違規時，伊也有在場目擊異議人遭攔檢之經過，
      當時伊等是站在信光路距離民生路與信光路口約30公尺，
      伊看到異議人從民生路左轉信光路時，信光路號誌是綠燈
      ，伊等據此判斷民生路號誌是紅燈，因為二者是同步，所
      以伊等就以異議人闖紅燈為由攔檢舉發；上開路口在晚上
      10點後車輛就很少，甚至在11點之後號誌就轉換為閃黃燈
      ，伊當時並沒有看到異議人有停在網狀線內，異議人是直
      接通過停止線左轉，伊能確定異議人是在信光街變為綠燈
      後才通過停止線闖紅燈左轉等語（參見本院卷第36頁），
      及證人賴建吉於本院調查時結證稱：丙○○○○在舉發本
      件交通違規時，伊也有在目擊異議人遭攔檢之經過，當時
      異議人是騎機車從民生路左轉信光路，伊是以信光路號誌
      是綠燈據以判斷民生路號誌是紅燈，異議人是在信光路號
      誌轉為綠燈後才闖紅燈左轉，且當時是晚上已經沒有什麼
      車輛，伊看到異議人是直接通過停止線左轉，並未在網狀
      線裡停等等語（參見本院卷第36頁背面、第37頁）情節相
      符，亦與證人謝昌融警員於本院調查時結證稱：丙○○○
      ○在舉發本件交通違規時，伊有在場目擊異議人遭攔檢之
      經過，伊等是站在信光路上距離路口大約20到30公尺，當
      時信光路號誌是綠燈，而民生路與信光路並無任何車輛，
      是呈現淨空的狀態，伊就看到異議人從民生路左轉信光路
      ，伊等就加以攔檢並舉發異議人闖紅燈，異議人是在信光
      路號誌轉為綠燈後約3 秒才闖紅燈左轉，且異議人是直接
      通過停止線左轉，並未在網狀線上停等等語互核一致（參
      見本院卷第37頁背面、第38頁）。此外，並有勤務表1 紙
      （參見本院卷第44頁）及舉發現場照片5 幀（參見本院卷
      第39至43頁參照）在卷可稽。
    (二)至異議人雖以前揭情詞置辯。惟查，異議人於前揭時、地
      確有駕車行經有燈光號誌管制之交岔路口而闖紅燈左轉之
      交通違規行為乙節，業據證人葉士銘於本院調查時結證綦
      詳，已如前述，且與證人古英鴻、賴建吉及謝昌融警員於
      本院調查時經隔離訊問所結證之情節均互核相符，而上開
      證人雖係本件舉發或在場執勤員警，惟渠等到庭所陳述之
      上開舉發或目擊經過，經查尚無違反經驗或論理法則之處
      ，且遍查本件卷存證據資料，亦無任何積極證據足以證明
      渠等前揭所述係虛偽不實，亦無足可顯信上開證人陳述不
      可採信之品性證據或前科證據存在，自不得僅因上開證人
      為本件開單舉發異議人或在場執勤之員警，即遽予否認渠
      等上開證述之可信性，況上開證人與異議人間均素昧平生
      ，並無仇隙嫌怨一節，亦據異議人於本院調查時自承無訛
      （參見本院卷第38頁），而警員執行公務時，本身即受有
      行政懲處責任之監督，且上開證人到庭具結作證，更係以
      刑事責任擔保渠等證言之真實性，從而，證人葉士銘、古
      英鴻、賴建吉及謝昌融警員於本院調查時所結證前情，均
      應堪採信確屬實情。再者，上開證人舉發本件交通違規時
      ，渠等所站立之位置確可清楚目及上開路口之號誌及交通
      情形，且因路旁有商家及路燈，故上開路口光線良好乙情
      ，業據證人葉士銘、古英鴻、賴建吉及謝昌融警員於本院
      調查時結證明確（參見本院卷第35至38頁），且上開證人
      所站立之位置旁雖有停放廂型車，然尚不致阻礙渠等視線
      一情，亦據證人丁○○○○於本院調查時結證稱：因為伊
      等當時是站在廂型車車頭前方，所以視線並不會被阻擋等
      語無訛（參見本院卷第37頁），並有前揭舉發現場照片附
      卷可據，足見本案舉發或在場執勤員警於舉發當時亦無因
      遭障礙物遮蔽或視線不佳而有錯看之虞，是以，異議人辯
      稱：警員當時是站在廂型車後方，伊懷疑警員因視線不清
      、角度不佳而誤判云云，與事實亦有出入，尚無足採。準
      此，異議人前揭辯詞，與事實均容有未符，自無足據以為
      有利異議人之認定。
五、綜上所述，本件事證明確，異議人於前揭時、地騎乘機車行
    經有燈光號誌管制之交岔路口闖紅燈之違規行為，要屬明確
    ，洵堪認定。從而，原處分機關依前揭道路交通管理處罰條
    例第53條第1 項、違反道路交通管理事件統一裁罰基準及處
    理細則第43條、第44條、第67條暨違反道路交通管理事件統
    一裁罰標準表之規定，裁處異議人罰鍰1,800 元，並依同條
    例第63條第1 項第3 款規定，併予記違規點數3 點，其認事
    用法均核無違誤。是異議人之異議為無理由，應予駁回。
六、據上論斷，應依道路交通案件處理辦法第19條，裁定如主文
    。
中    華    民    國    98    年    8     月    25    日
                        交通法庭  法  官    陳振嘉
以上正本證明與原本無異。
如不服本裁定，應於裁定送達後5 日內向本院提出抗告狀。
                                  書記官    李佳穎
中    華    民    國    98    年    8     月    25    日


司法院資訊處製作；財團法人民間司法改革基金會備份。
